臺灣臺北地方法院刑事判決　　　　　　　100年度訴字第118號
公　訴　人　臺灣臺北地方法院檢察署檢察官
被　　　告　林建呈
上列被告因誣告案件，經檢察官提起公訴（99年度偵字第25263
號），被告於本院中，就被訴事實為有罪之陳述，經本院告知簡
式審判程序意旨，並聽取公訴人及被告之意見後，本院合議庭裁
定由受命法官獨任依簡式審判程序審理，並判決如下：
    主  文
林建呈意圖他人受刑事處分，向該管公務員誣告，處有期徒刑貳
月。
    事  實
一、林建呈於民國99年7月15日下午1時許先在位於臺北市○○區
    ○○路某處之鵝肉攤，與林榮國、林建呈之友人相聚飲酒，
    迨聚會結束後，林建呈、林榮國二人又相偕至友人古朝治位
    於臺北市○○區○○路73號之住處飲酒，迄至同日18時30許
    ，林榮國提議繼續至酒店飲酒（起訴書誤載為係林建呈提議
    ），古朝治以照顧小孩為由婉拒邀約，林建呈則附和表示同
    意，林榮國遂致電聯繫酒店告知將前往酒店乙情，其後，林
    榮國即駕駛車牌號碼為375-CL號之營業自小客車附載林建呈
    共同前往位於臺北市○○○路○段之「天天開心」酒店，惟
    行至酒店後林建呈反拒下車，且致電予古朝治抱怨林榮國不
    願陪同前往酒店，又不幫忙其招攔計程車等語，而林建呈明
    知其個人係本於自由意願搭乘林榮國所駕駛之上開營業小客
    車前往酒店，並未有遭林榮國限制行動自由強押上車之情，
    卻僅因林榮國不願配合上開要求，反逕自駕車駛上新生高架
    橋往信義路方向，竟意圖使林榮國受刑事處分，基於向該管
    公務員誣告之犯意，於99年7月15日19時7分許，在上開自小
    客車行駛於新生高架橋途中，持0000000000之門號撥打110
    報案專線電話至臺北市政府警察局勤務指揮中心，虛捏事實
    表示林榮國強押其搭上車牌號碼為375-CL號之營業小客車云
    云，並提出告訴，而向該管警員誣告林榮國涉犯妨害自由罪
    嫌。嗣經臺灣臺北地方法院檢察署檢察官傳喚林榮國到庭訊
    問及相關證人到庭具結作證查明後，始悉上情，林榮國所涉
    上開妨害自由案件並經該署檢察官以99年度偵字第17155號
    為不起訴處分。
二、案經林榮國告訴臺灣臺北地方法院檢察署檢察官偵查起訴。
    理  由
一、本件被告林建呈所犯係死刑、無期徒刑、最輕本刑為3年以
    上有期徒刑以外之罪，其於準備程序中就被訴事實為有罪之
    陳述，經本院告知簡式審判程序之旨，並聽取公訴人及被告
    之意見後，認無不得或不宜改依簡式審判程序進行之情事，
    爰依刑事訴訟法第273條之1第1項規定，裁定改依簡式審判
    程序審理，合先敘明。
二、前揭犯罪事實，業據被告於本院審理時坦承不諱（見本院卷
    第11頁），核與證人即被誣告人林榮國於警詢時、偵查中之
    證述（見他字卷第23-27頁、第34-38頁）以及證人古朝治證
    述（見他字卷第50頁背面-51頁）情節大致相符，復有臺北
    市政府警察局承辦員警葉萬華製作之勤務報告、臺北市政府
    警察局指揮中心受理110報案紀錄單、臺灣臺北地方法院檢
    察署檢察官99年偵字第17155號不起訴處分書等附卷可稽，
    足徵被告前開出於任意性之自白與事實相符，堪予採信。本
    案事證明確，被告誣告犯行堪以認定，應依法論科。
三、核被告所為，係犯刑法第169條第1項之誣告罪。按犯誣告罪
    ，於所誣告之案件，裁判確定前自白者，減輕或免除其刑，
    刑法第172條定有明文。凡合乎此規定者，必須減免其刑，
    不能置之而不顧，且此所謂自白，包括在審判前或審判中，
    自動或被動，簡單或詳細，一次或多次，及自白後有無翻異
    ，苟其自白在所誣告之案件裁判確定前，即應依該法減免其
    刑（最高法院70年度臺上字第5406號判決要旨參照）。又按
    「上訴人既在原審自白其告訴某甲等強借及搶奪行為為虛偽
    ，縱其自白當時某甲等之搶奪案件業經檢察官不起訴處分確
    定，但處分確定究與裁判確定不同，是其自白仍不得謂非在
    所誣告之案件裁判確定以前，按照前開說明，自應予減輕或
    免除其刑」，最高法院31年上字第2211號判例著有明文（最
    高法院66第5次刑庭庭推總會決議亦同此意旨）。查被告所
    誣告證人林榮國之妨害自由等案件，已由臺灣臺北地方法院
    檢察署檢察官於99年8月17日為不起訴處分之情，此有不起
    訴處分書存卷足憑（見偵字卷第10-12頁），而本案被告係
    於100年3月4日本院審理時為自白，業如前述，故被告雖係
    於所誣告案件經不起訴處分後方為自白，然依前開說明，處
    分確定究與裁判確定不同，是其自白仍係在所誣告之案件裁
    判確定以前，爰依刑法第172條之規定，減輕其刑。爰審酌
    被告僅因告訴人未理會其要求，逕自轉頭駛往新生高架橋欲
    返回住處，逕率爾為本件誣告犯行，誣指告訴人犯罪，使國
    家偵查權發動，對告訴人造成相當程度之身心損害，且致刑
    事偵查之司法資源受有無謂之浪費，所為實值非難，然念其
    犯後終能知所悔悟而於本院審理時坦承犯行，深表懺悔，應
    認有悔改之意，兼衡其犯罪所受刺激、智識程度、生活狀況
    等一切情狀，爰量處如主文所示之刑，以示儆懲。
據上論斷，應依刑事訴訟法第273條之1第1項、第284條之1、第
299條第1項前段，刑法第169條第1項、第172條判決如主文。
本案經檢察官李彥霖到庭執行職務。
中    華    民    國   100    年    3     月    18    日
                  刑事第十七庭  法  官  楊雅清
上正本證明與原本無異。
如不服本判決應於收受送達後10日內向本院提出上訴書狀，並應
敘述具體理由；其未敘述上訴理由者，應於上訴期間屆滿後20日
內向本院補提理由書（均須按他造當事人之人數附繕本）「切勿
逕送上級法院」。告訴人或被害人如對於本判決不服者，應具備
理由請求檢察官上訴，其上訴期間之計算係以檢察官收受判決正
本之日期為準。
                                書記官  吳俊龍
中    華    民    國   100    年    3     月    18    日
附錄本案論罪科刑法條全文：
中華民國刑法第169條
（誣告罪）
意圖他人受刑事或懲戒處分，向該管公務員誣告者，處 7 年以
下有期徒刑。
意圖他人受刑事或懲戒處分，而偽造、變造證據，或使用偽造、
變造之證據者，亦同。